【裁判字號】    90,再,2
【裁判日期】    901126
【裁判案由】    返還不當得利
【裁判全文】
臺灣屏東地方法院民事裁定                                    九十年再字第二號
    再      審
    原      告  乙○○
    被      告  大眾商業銀行股份有限公司鳳山分行
    法定代理人  丙○○
        代理人  甲○○
右當事人間請求返還不當得利事件，再審原告對於本院民國九十年六月十三日本院八
十九年訴字第五一九號確定判決提起再審之訴，本院裁定如左：
    主      文
再審之訴駁回。
再審訴訟費用由再審原告負擔。
    理      由
一、按「再審之訴，應於三十日之不變期間內提起。」「前項期間，自判決確定時起
    算。但再審之理由知悉在後者，自知悉時起算。」「再審之訴，應表明左列各款
    事項，提出於管轄法院為之：一、當事人及法定代理人。二、聲明不服之判決及
    提起再審之訴之陳述。三、應於如何程度廢棄原判決及就本案如何判決之聲明。
    四、再審理由及關於再審理由並遵守不變期間之證據。」民事訴訟法第五百條、
    第五百零一條定有明文，又民事訴訟法第五百條第一項規定：「再審之訴，應於
    三十日之不變期間內提起」；第二項規定：「前項期間，自判決確定時起算，但
    再審之理由知悉在後者，自知悉時起算」。而第三項前段規定：「再審之訴，自
    判決確定時起，其再審之理由發生於判決確定後者，自發生時起，如已逾五年者
    ，不得提起」。係對再審之訴所設之另一限制。至本項但書規定：「以第四百九
    十六條第一項第五款、第六款或第十二款情形為再審之理由者，不在此限」云云
    ，則係謂再審之訴以該等情形為再審之理由者，不受前段已逾五年，不得提起之
    限制，並不排除同條第一項及第二項所定三十日不變期間之適用。最高法院七十
    一年台再字第二五○號判例可資參照，故提起再審之訴如自判決確定時即知悉再
    審理由者，其再審期間即自確定時起算三十日，再審原告提起如逾三十日之不變
    期間，其再審即不合法應予駁回。
二、本件再審原告再審理由謂：再審原告於民國九十年八月二日經任職單位轉知接獲
    台灣高雄地方法院依據再審被告以原確定判決為執行名義核發執行命令始知悉再
    審理由，因本院八十九年度訴字第五一九號確定之民事判決中，再審原告並無委
    任訴訟代理人，復未接獲言詞辯論開庭通知，更未接獲原審判決書，原審判決書
    逕送達訴訟代理人，後該案件未上訴而確定，有訴訟未經合法代理之違法，再者
    原判決以再審原告與趙磊間是否確有系爭借款之交付爭點，以再審原告未盡舉證
    之責判決敗訴，趙磊與再審原告為好友，自八十三年一月三日至八十五年二月二
    十八日陸續向原告借貸現金週轉，有開立借據外的事證，應再傳訊趙磊，該確定
    判決有發現未經斟酌之證物之再審理由，另再審原告借款予趙磊，有借用人趙磊
    開立之借據載明借款之事實，復有設定抵押權擔保，並有趙磊之妻證述確有借款
    之事實，自已盡舉證之責，原確定判決捨實際證據，遽論再審原告與趙磊間之消
    費借貸關係不存在，明顯有適用法規錯誤之違誤云云。
三、惟本院全職權調取本院八十九年訴字第五一九號分配表異議之訴卷與本院八八年
    執字第一二○七一號清償借款強制執行卷，本院強制執行程序於查封訴外人趙磊
    所有之坐落屏東市○○段九五－六、八號土地及地上建物選號七七二號建物，嗣
    於本院執行中拍定，並於八十九年一月七日通知抵押權人即再審原告乙○○行使
    抵押權，並制作分配表後，再審被告即大眾商業銀行股份有限公司鳳山分行即以
    再審原告為被告，於八十九年六月三日向本院以八十九年訴字第五一九號提起分
    配表異議之訴，經本院民事庭於八十九年六月十三日通知再審原告，嗣再審原告
    即於八十九年六月二十一日委託尤中瑛律師為訴訟代理人並向本院提出委任狀，
    並由訴訟代理人進行訴訟，經本院民事庭於九十年五月三十日言詞辯論終結，於
    同年六月十三日宣示判決，並於同年月十九日送達再審原告訴訟代理人處，此有
    本院民事庭之送達證書在卷可按，而上開強制執行程序進行中於八十九年五月二
    十九日為分配，經再審原告親自領取分配款七十萬九千二百七十一元，有領據及
    送達證書附於前揭執行卷可按，而上開執行程序中送達證書及領據所蓋之印信，
    適與八十九年訴字第五一九號八十九年六月十三日通知再審原告送達證書上之印
    信相符，且執行程序中分配款領據上再審原告之簽名與上開民事卷中再審原告委
    託尤中瑛律師為訴訟代理人之委任狀上簽名一致，顯見再審原告所稱未合法委任
    乙節，顯無可採，故上開確定判決之判決書既於九十年六月十九日送達再審原告
    訴訟代理人處，而於同年七月十日確定，則其再審期間自應自彼時起算，今再審
    原告於九十年八月三十一日始向本院提起再審之訴，此有再審訴狀上本院收文章
    在卷可按，早逾三十日不變期間，揆諸前揭論呈，再審之訴自不合法，應予駁回
    。
三、依民事訴訟法第五百零二條第一項、第九十五條、第七十八條裁定如主文。
中      華      民      國    九十      年    十一    月      二十六  日
                                    臺灣屏東地方法院民事第一庭
~B審判長法官  李麗芳
~B法      官  潘  快
~B法      官  李芳南
右為正本係照原本作成。
如對本裁定抗告須於裁定送達後十日內向本院提出抗告狀。
~B法院書記官  劉音利
中      華      民      國    九十      年    十一    月      二十六  日


司法院資訊處製作；財團法人民間司法改革基金會備份。
